【裁判字號】    97,重訴,183
【裁判日期】    980527
【裁判案由】    給付貨款
【裁判全文】
臺灣桃園地方法院民事判決             97年度重訴字第183號
原      告  逢瑞實業有限公司
法定代理人  乙○○
訴訟代理人  張績寶律師
複  代理人  丙○○
            丁○○
            戊○○
被      告  艾立登國際有限公司
法定代理人  己○○
訴訟代理人  張旭業律師
上列當事人間請求給付貨款事件，於民國98年5 月1 日言詞辯論
終結，本院判決如下：
    主    文
原告之訴及假執行之聲請均駁回。
訴訟費用由原告負擔。
    事實及理由
一、原告起訴主張：
    (一)被告於民國95年8 月至96年5 月間，陸續向原告訂購烘焙
      用具，原告業依約交付貨品，且由被告指定之客戶親收無
      訛，惟被告僅支付部分款項後，即拒不給付貨款，核被告
      應支付而尚未支付之貨款共計新臺幣（以下如未註記為美
      金者，均同為新臺幣）6,038,951 元（被告積欠貨款計美
      金184,733.88元，而95年間美金兌換新臺幣之平均匯率為
      32.53 ，96年美元兌換新臺幣之平均匯率為32.86 ，爰以
      平均值即32.69 換算，故請求被告支付6,038,951 元；又
      對帳明細中，「QTY 」一欄有畫線者表示已全數送貨，未
      畫線者則表示尚有如「次出貨量」一欄所示之數量未出貨
      。）。
    (二)被告雖辯稱原告所提訂單與被告公司有關者僅5 筆，其餘
      均係FORTUNE DATA CO.,LTD.公司（以下簡稱DATA公司）
      所下單，而與被告無涉云云。但查，DATA公司乃被告為節
      稅而成立之境外公司，此由該境外公司申請地址與被告公
      司申請地址相同一情足證，被告所辯顯然昧於事實。
    (三)按當事人就標的物及其價金互相同意時，買賣契約即為成
      立；買受人對於出賣人有交付約定價金極受領標的物之義
      務，民法第345 條第2 項、第367 條分別訂有明文。本件
      原告業依約如期交付貨物，並經被告指定之客戶受領無誤
      ，則被告自應給付貨款，為此，爰依兩造買賣契約法律關
      係，請求被告給付6,038,951 元，以及自起訴狀繕本送達
      之翌日起至清償日止，按年息百分之5 計算之利息。
    (四)並聲明：
      1.被告應給付原告6,038,951 元，以及自起訴狀繕本送達
        之翌日起至清償日止，按年息百分之5 計算之利息。
      2.如受有利判決，原告願供擔保，請准宣告假執行。
二、被告辯稱：
    (一)按民事訴訟法第277 條前段之規定，「當事人主張有利於
      己之事實者，就其事實有舉證之責任」，復按民事訴訟如
      係由原告主張權利者，應先由原告負舉證之責，若原告先
      不能舉證，以證實自己主張之事實為真實，則被告就其抗
      辯事實即令不能舉證，或其所舉證據尚有疵累，亦應駁回
      原告之請求，最高法院亦著有17年上字第917 號判例要旨
      可資參照。
    (二)查原告主張被告應支付而尚未支付之貨款共計6,038,951
      元，並提出訂購單為證，惟僅其中1 筆美金7,665 元之交
      易，被告業已給付價金予原告（含貨運費用），其餘由被
      告所下之訂購單，原告並未依約出貨，原告亦未舉證證明
      已將系爭貨物交付予被告；此外，原告請求被告應支付而
      尚未支付貨款，含有訴外人DATA公司所下之訂購單，此部
      分與被告無涉。綜上，原告未舉證以實其說，空言被告公
      司應支付原告而尚未支付之貨款共計6,038,951 元，原告
      此部分之主張依法自屬無據。
    (三)被告與第三人DATA公司，在法律上非屬同一法人格：
      原告雖傳喚原告公司之總經理證人甲○○到庭作證：被告
      訴訟代理人問：訂單是DATA公司下的？證人回答：是的（
      參本院卷第155 頁）；原告公司之發票亦開立予DATA公司
      。惟證人無法證明被告公司與DATA公司是同一權利主體。
      又按，「縱上訴人營業所即係向台灣銀行承租之原華一公
      司之廠址，上訴人之產品型錄、業務代表名片上亦仍有華
      一公司之名稱，甚且系爭工程之主要現場負責人林讓治亦
      係原華一公司之人員，就系爭工程言上訴人公司與華一公
      司主要負責人、營業項目、營業場所、構成員、客戶方面
      觀察，係形異而實同…又華一公司與上訴人公司終究為不
      同之權利主體，乃原審謂在法律上應將華一公司、上訴人
      公司視為同一，在法律效果上即將華一公司之一切債務，
      由新公司繼續負責云云，洵有未洽」，91年台上字第792
      號判決著有明文。依舉輕以明重之法理，本件被告與DATA
      公司尚無前述負責人、營業場所、構成員等等同一之情形
      ，且法律上為不同之權利主體。基上，原告未舉證以實其
      說，原告之主張依法自屬無據。
    (四)綜上，原告之請求為無理由，並聲明：
      1.駁回原告之訴及假執行之聲請。
      2.如受不利判決，願供擔保請准宣告免為假執行。
三、本院之判斷：
    (一)原告起訴主張：被告於95年8 月至96年5 月間，陸續向原
      告訂購烘焙用具，原告已依約交付貨品至被告指定之客戶
      親收，惟被告僅支付部分貨款，尚有美金184,733.88元（
      折合新臺幣為6,038,951 元）之貨款未為支付等情，業據
      原告提出訂購單、對帳明細1 份為證（見本院卷一第7 頁
      至第31頁）；被告辯稱：原告請求給付貨款部分，其中1
      筆訂單，被告已支付貨款，其餘由被告訂購部分，原告未
      依約交付貨物，此外，原告所提出之訂購單，係訴外人DA
      TA公司訂購，而非由被告訂購，是原告之請求為無理由等
      語。本院諭知原告應就其所提出之訂購單、對帳明細表中
      ，被告已訂購惟未交付貨款部分，整理資料（含訂單號碼
      、訂購日期、品項、貨款金額、已付金額、訂購人）到院
      ，原告遂於98年3 月3 日提出民事陳報狀陳報上開事項，
      觀諸原告上開陳報狀所載內容，原告本件請求貨款之訂購
      人，均係由DATA公司向原告訂購（見本院卷二第49頁），
      是本件應審酌者，在於被告公司與DATA公司，是否為同一
      法人格。
    (二)原告主張，DATA公司係被告公司為節稅而另行設立之境外
      公司，被告公司之法定代理人己○○與DATA公司之法定代
      理人陀志剛，係夫妻關係，且2 公司之設立地址，均係同
      一處所，顯見此2 公司係同一人格等語，並聲請傳喚證人
      甲○○為證；被告則否認此2 公司係同一法人格，並以前
      揭情詞置辯。經查：
      1.本院依原告聲請，向臺灣土地銀行函調DATA公司在該行
        設立OBU 帳戶之資料，經臺灣土地銀行於97年12月30日
        、98年3 月16日，分別以總外業字第0970048506號、第
        0980007194號函及所附DATA公司申請開立OBU 帳戶之文
        件資料記載：DATA公司之負責人為陀志剛（身分證字號
        ：Ｚ000000000號），並由其持股100%（見本院卷二第27
        頁、第160 頁至第178 頁），而陀志剛與被告公司之法
        定代理人己○○為夫妻關係，亦有渠等之全戶戶籍資料
        1 份為證（見本院卷二第35頁至第38頁），是被告公司
        之法定代理人己○○與DATA公司之法定代理人陀志剛，
        確為夫妻關係無訛。
      2.證人甲○○於本院審理時到庭證稱：伊是原告設於大陸
        地區之工廠總經理，被告公司向原告公司下訂，係由伊
        在處理，被告法定代理人己○○、其夫陀志剛，均有向
        伊下單，渠等下單時，原以被告公司名義與伊接洽，嗣
        因節稅關係，所以才改用DATA公司名義下單，並要求伊
        公司的發票也是開立DATA公司；被告公司向伊公司下單
        時，是以被告法定代理人己○○之電子郵件下單，嗣改
        用DATA公司下單後，仍是由被告法定代理人己○○之電
        子郵件下單，惟要求發票要用DATA公司的名義，由伊以
        電子郵件報價後，並將副本傳送至原告在臺灣之公司，
        被告或DATA公司再將訂購單傳真給原告在臺灣之公司；
        故伊僅負責報價，被告法定代理人夫妻直接向臺灣公司
        下單，日後伊再負責出貨，原告公司並以發票作為請款
        單之依據等語（見本院153 頁至第157 頁）。
      3.依證人甲○○之證詞，證人甲○○係負責報價、出貨，
        關於向原告訂購貨品之訂購人，伊並未直接接洽，且證
        人甲○○亦證稱：己○○或陀志剛向伊下單時，有註明
        要以DATA公司下單，發票亦要求原告公司以DATA公司之
        名義開立，顯見己○○或陀志剛向原告訂購貨物時，已
        明確表明係以何公司之身份向其詢價、下單；此外，依
        據原告所提出之訂購單，由被告公司出具及由DATA公司
        出具之訂購單之內容、格式，顯不相同；此外，DATA公
        司之股東，僅為陀志剛1 人，業如前述，縱被告公司與
        DATA公司之法定代理人為夫妻關係，亦難據此即認被告
        公司與DATA公司係同一權利主體。
    (三)按當事人就標的物及其價金互相同意時，買賣契約即為成
      立，民法第345 條第2 項定有明文；揆諸上開說明，原告
      請求被告給付之貨款，其訂購人既係DATA公司向原告詢價
      、訂購，原告並依DATA公司所提出之訂購單指示交付貨物
      、開立發票，是應認本件貨款之訂購人為DATA公司而非被
      告公司，而被告公司與DATA公司既非同一權利主體，則原
      告請求被告給付貨款，即屬無據。此外，原告就此部分之
      事實，迄未能再舉證以實其說，是原告此部分之請求為無
      理由，應予駁回。原告請求既經駁回，其假執行之聲請亦
      失所附麗，應併予駁回。
四、本件事證已臻明確，兩造其餘主張及舉證，經核與判決基礎
    不生影響，爰不另一一論述，附此敘明。
據上論結，本件原告之訴為無理由，依民事訴訟法第78條，判決
如主文。
中    華    民    國    98    年    5     月    27    日
                    民事第三庭  法  官  陳心婷
以上正本證明與原本無異。
如對本判決上訴，須於判決送達後20日內向本院提出上訴狀。
                                書記官  林君燕
中    華    民    國    98    年    5     月    27    日

司法院資訊處製作；財團法人民間司法改革基金會備份。
